最　高　行　政　法　院　判　決
　　　　　　　　　　　　　94年度判字第00373號
上　訴　人　共德營造工業股份有限公司
代　表　人　甲○○
被 上訴 人　財政部臺灣省北區國稅局（承受臺北縣稅捐稽徵處
　　　　　　業務）
代　表　人　許虞哲
上列當事人間因營業稅事件，上訴人對於中華民國92年10月8日
臺北高等行政法院91年度訴字第3363號判決，提起上訴。本院判
決如下：
　　主  文
上訴駁回
上訴審訴訟費用由上訴人負擔。
　　理  由
一、緣原告於民國（以下同）84年間進貨，計新臺幣（以下同）
    1,283萬3,470元，持虛設行號建瑩工程有限公司（以下簡稱
    建瑩公司）開立之發票作為進項憑證申報扣抵營業稅64萬1,
    679元，認定有虛報進項稅額違章事實，乃核定補徵營業稅
    64萬1,679元，並裁處罰鍰449萬1,700元。上訴人不服，循
    序提起行政訴訟。
二、本件上訴人主張：
  (一)原判決認上訴人所提示之記帳紀錄證明有進貨事實，又認建
    瑩公司為虛設行號而無銷貨事實，判決理由顯有矛盾。況上
    訴人訂約前曾索閱建瑩公司營利事業登記證及統一發票購票
    證並無可疑之處，自應受法律上信賴保護；該公司承包工程
    均開立統一發票且如限完工，是上訴人於行為時取得合於行
    為時營業稅法第33條規定之統一發票，自無未依規定取憑證
    及虛報進項稅額之情事。
  (二)上訴人與建瑩公司變更付款方式與上訴人是否規避稅捐機關
    調查之企圖並無相當因果關係，且無違經驗法則。又建瑩公
    司雖無營造、土木工程等營業項目，惟其仍可將所承攬上訴
    人之模板等工程轉包他人承接，是上訴人有進貨事實，且實
    際交易對象與建瑩公司有關，原判決未盡舉證責任逕持相反
    之認定，顯然違法。又建瑩公司負責人許朝宗於檢察官偵查
    中之供述乃其事後抵賴飾詞，上訴人並未與建瑩公司有同謀
    共犯之事實，原判決謂刑事法院與行政法院本得各別自行認
    定事實，其刑事責任是否確定，與本件不生影響，顯有張冠
    李戴之處。
  (三)建瑩公司是否為虛設行號，上訴人不得而知；而稅捐單位有
    查核虛設行號且不售予發票之責；又依本院83年度判字第
    2446號判決，稅捐單位既可查證建瑩公司有否申報繳稅之事
    實，是其未經查證即為補稅之處分，顯有重複課稅之嫌。
  (四)「依本法第44條規定應處罰鍰案件，有下列情事之一者，免
    予處罰：一、．．．。二、營利事業購進貨物或勞務時，因
    銷售人未給與致無法取得合法憑證，在未經他人檢舉及未經
    稽徵機關或財政部指定之調查人員進行調查前，已提出檢舉
    或已取得該進項憑證者；或已誠實入帳，且能提示送貨單及
    支付貨款證明，於稽徵機關發現前，由會計師簽證揭露或自
    行申報揭露，經稽徵機關查明屬實者。」、「本標準修正前
    所發生應處罰鍰之行為，於本標準修正發布生效日尚未裁罰
    確定者，適用本標準修正後之規定辦理。」為財政部91年6
    月20日台財稅字第0910450643號令「稅務違章案件減免處罰
    標準」第2條第2項及第25條之規定。本件取得進項憑證且已
    誠實入帳，且可提示支付貨款證明已自行申報揭露，亦經被
    上訴人查證屬實，依前揭規定應予免罰。再依財政部臺北市
    國稅局對營業人取得不實統一發票作為進項憑證申報扣抵銷
    項稅額查處原則伍、一、(二)1.規定，營業人能證明確有支付
    進項稅額與實際銷貨之營業人，並經查明該稅額已依法報繳
    者：除補稅外，應依稅捐稽徵法第44條規定處罰，免處漏稅
    罰，是上訴人不應受罰。退而言之，依財政部臺北市國稅局
    辦理加值型及非加值型營業稅違章案件減輕裁罰金額或倍數
    作業，違章情形五：裁罰處分核定前未函知違章人補繳稅款
    及承認違章可按較低倍數裁罰之案件，違章人如於復查決定
    前，經於通知期限內補繳稅款及承認違章者，按漏稅額處3
    倍罰鍰；上訴人未受上開減輕裁罰倍數之告知，原處分機關
    顯然違反平等原則，原判決不察，自是違法，為此訴請廢棄
    原判決並撤銷訴願決定及原處分等語。
三、被上訴人則以：
  (一)本件上訴人取得建瑩公司之發票金額高達1,283萬3,470元，
    惟其全數以現金支付，與之於原處分機關調查時所提出工程
    承攬合約書所載，付款方式為票據支付不符，亦與所稱由其
    在現場現金發放工資不合；且依約果工人確係建瑩公司僱用
    ，則無由上訴人支付工資之理。又該工程價款，除工資外尚
    有其他工程款，上訴人全數以現金支付，有規避稅捐機關調
    查之企圖至明，亦與經驗法則有違。再者，依前開合約所載
    ，建瑩公司承攬上訴人之模板工程、泥作工程、土方工程及
    雜項工程，惟建瑩公司之營業項目並無營造、土木工程之營
    業，是本件上訴人實際交易對象並非建瑩公司。
  (二)依建瑩公司負責人許朝宗於檢察官偵查中供述，足證其為人
    頭負責人；而其被利用所設立之建瑩公司，自81年6月至84
    年12月間取得之進項憑證來自廣合堂有限公司等9家虛設行
    號所開立不實發票3,844張，金額1億8,576萬8,598元，虛報
    扣抵營業稅928萬8,430元；另其同期間開立不實發票680張
    ，金額4億4,239萬8,686元予黃埔開發股份有限公司等4家虛
    設行號，互開發票沖抵進、銷項帳，製造正常營業之假象，
    以供販售發票圖利之事實，有營業人設立異動資料、統一發
    票扣抵聯、異常查核清罩、虛設行號集團負責人、股東明細
    表等可參。又建瑩公司為虛設行號亦經本院91年度判字第14
    96號判決認定在案，而刑事法院與行政法院本得各別自行認
    定事實，其刑事責任是否確定，與本件不生影響。
  (三)建瑩公司就相關營業稅係以與其他虛設行號採互開發票沖抵
    進、銷項帳方式，國庫並無實際稅收。而營業人雖有進貨事
    實，惟不依規定取得交易對象開立之進項憑證，其取得非交
    易對象開立之進項憑證，申報扣抵銷項稅額時，該項已申報
    扣抵之銷項營業稅額顯未依法繳納，仍應依營業稅法第19條
    第1項第1款規定，就其取得不得扣抵憑證扣抵銷項稅額部分
    ，追補該項不得扣抵之銷項稅款。是上訴人既無向虛設行號
    進貨並支付進項稅額之事實，又未能證明確有支付進項稅額
    予實際銷貨之營業人，並經稅捐稽徵機關查明該稅額已依法
    報繳，被上訴人依財政部上開函釋按行為時營業稅法第19條
    第1項第1款規定，就其取得不得扣抵憑證扣抵銷項稅額部分
    ，追補稅款，並依行為時營業稅法第51條第5款規定補稅並
    處罰，並無不合。另我國現行加值型營業稅係就各個銷售階
    段之加值額分別予以課稅之多階段銷售稅，各銷售階段之營
    業人皆為營業稅之納稅義務人，故該非交易對象之人是否已
    按其開立發票之金額報繳營業稅額，並不影響本件營業人補
    繳營業稅之義務，最高行政法院著有87年7月份第1次庭長評
    事聯席會議決議可參，本件被上訴人對上訴人補徵營業稅，
    自無重複課稅之虞。
  (四)又任何公司行號成立後，在被查獲有違法情事前，稅捐機關
    尚無拒絕發給統一發票之權責。上訴人與何人為實際交易，
    唯上訴人清楚；建瑩公司為虛設行號，其營業項目並無營造
    、土木工程等項，則上訴人自不可能與之為實際交易，惟上
    訴人猶取得其販賣之發票作為進項憑證申報，自有過失，被
    上訴人依行為時營業稅法51條第5款規定按所漏營業稅額處7
    倍之罰鍰，亦無不合等語資為抗辯。
四、原審斟酌全辯論意旨及調查證據之結果以：
  (一)「為符合司法院大法官會議釋字第337號解釋意旨，對於營
    業人取得非實際交易對象所開立之統一發票作為進項憑證申
    報扣抵銷項稅額之案件，應視情節，分別依左列原則處理：
    (一)取得虛設行號發票申報扣抵之案件：1.．．．2.有進貨事
    實者：(1)．．．(2)因虛設行號係專以出售統一發票牟取不法
    利益為業，並無銷貨事實，故取得虛設行號之營業人，自亦
    無向虛設行號進貨並支付進項稅額之事實，除該營業人能證
    明確有支付進項稅額予實際銷貨之營業人，並經稅捐稽徵機
    關查明該稅額已依法報繳者，應依營業稅法第19條第1項第1
    款規定，就其取得不得扣抵憑證扣抵銷項稅額部分，追補稅
    款，不再處漏稅罰外，其虛報進項稅額，已構成逃漏稅，應
    依營業稅法第51條第5款規定補稅並處罰。」亦經財政部83
    年7月9日台財稅第831601371號函釋在案。
  (二)本件上訴人取得建瑩公司之發票金額高達1,283萬3,470元，
    惟其全數以現金支付，與之於原處分機關調查時所提出工程
    承攬合約書所載，付款方式為票據支付不符，亦與所稱由其
    在現場現金發放工資不合；且依約果工人確係建瑩公司僱用
    ，則無由上訴人支付工資之理。又該工程價款，除工資外尚
    有其他工程款，上訴人全數以現金支付，有規避稅捐機關調
    查之企圖至明，亦與經驗法則有違。再者，依前開合約所載
    ，建瑩公司承攬上訴人之模板工程、泥作工程、土方工程及
    雜項工程，惟建瑩公司之營業項目並無營造、土木工程之營
    業，是本件上訴人實際交易對象並非建瑩公司。
  (三)依建瑩公司負責人許朝宗於檢察官偵查中供述，足證其為人
    頭負責人；而其被利用所設立之建瑩公司，自81年6月至84
    年12月間取得之進項憑證來自廣合堂有限公司等9家虛設行
    號所開立不實發票3,844張，金額1億8,576萬8,598元，虛報
    扣抵營業稅928萬8,430元；另其同期間開立不實發票680張
    ，金額4億4,239萬8,686元予黃埔開發股份有限公司等4家虛
    設行號，互開發票沖抵進、銷項帳，製造正常營業之假象，
    以供販售發票圖利之事實，有營業人設立異動資料、統一發
    票扣抵聯、異常查核清罩、虛設行號集團負責人、股東明細
    表等可參。又建瑩公司為虛設行號亦經本院91年度判字第14
    96號判決認定在案，而刑事法院與行政法院本得各別自行認
    定事實，其刑事責任是否確定，與本件不生影響。
  (四)建瑩公司就相關營業稅係以與其他虛設行號採互開發票沖抵
    進、銷項帳方式，國庫並無實際稅收。而營業人雖有進貨事
    實，惟不依規定取得交易對象開立之進項憑證，其取得非交
    易對象開立之進項憑證，申報扣抵銷項稅額時，該項已申報
    扣抵之銷項營業稅額顯未依法繳納，仍應依營業稅法第19條
    第1項第1款規定，就其取得不得扣抵憑證扣抵銷項稅額部分
    ，追補該項不得扣抵之銷項稅款。是上訴人既無向虛設行號
    進貨並支付進項稅額之事實，又未能證明確有支付進項稅額
    予實際銷貨之營業人，並經稅捐稽徵機關查明該稅額已依法
    報繳，被上訴人依財政部上開函釋按行為時營業稅法第19條
    第1項第1款規定，就其取得不得扣抵憑證扣抵銷項稅額部分
    ，追補稅款，並依行為時營業稅法第51條第5款規定補稅並
    處罰，並無不合。另我國現行加值型營業稅係就各個銷售階
    段之加值額分別予以課稅之多階段銷售稅，各銷售階段之營
    業人皆為營業稅之納稅義務人，故該非交易對象之人是否已
    按其開立發票之金額報繳營業稅額，並不影響本件營業人補
    繳營業稅之義務，最高行政法院著有87年7月份第1次庭長評
    事聯席會議決議可參，本件被上訴人對上訴人補徵營業稅，
    自無重複課稅之虞。
  (五)又任何公司行號成立後，在被查獲有違法情事前，稅捐機關
    尚無拒絕發給統一發票之權責。上訴人與何人為實際交易，
    唯上訴人清楚；建瑩公司為虛設行號，其營業項目並無營造
    、土木工程等項，則上訴人自不可能與之為實際交易，惟上
    訴人猶取得其販賣之發票作為進項憑證申報，自有過失，被
    上訴人依行為時營業稅法51條第5款規定按所漏營業稅額處
    7倍之罰鍰，亦無不合，因而為上訴人敗訴之判決。
 五、本院查：
  (一)按「營業人當期銷項稅額，扣減進項稅額後之餘額為當期應
    納或溢付營業稅額。」、「營業人左列進項稅額不得扣抵銷
    項稅額。一、購進之貨物或勞務未依規定取得並保存第33條
    所列之憑證者。」、「營業人以進項稅額扣抵銷項稅額者，
    應具有載明其名稱地址及統一編號之左列憑證。一、購買貨
    物或勞務時，所取得載有營業稅額之統一發票。」、「納稅
    義務人，有左列情形之一者，除追繳稅款外，按所漏稅額處
    一倍至十倍罰鍰，並得停止其營業：．．．五、虛報進項稅
    額者。」及「對外營業事項之發生，營利事業應於發生時自
    他人取得原始憑證，如進貨發票或給與他人原始憑證，如銷
    貨發票。給與他人之憑證，應依次編號並自留存根或副本。
    」為行為時營業稅法第15條第1項、第19條第1項第1款、第
    33條第1款、第51條第5款及稅捐稽徵機關管理營利事業會計
    帳簿憑證辦法第21條所明定。本件上訴人於民國（下同）84
    年間進貨，計新臺幣（下同）1,283萬3,470元，持虛設行號
    建瑩工程有限公司（下稱建瑩公司）開立之發票作為進項憑
    證申報扣抵營業稅64萬1,679元，有虛報進項稅額違章事實
    ，係原審依據建瑩公司之負責人許朝宗於檢察官偵查中之供
    述、建瑩公司之營業項目並無上訴人承攬之模版工程等項目
    、以現金付款之方式與雙方契約約定以支票分期支付不符、
    依約工人應由建瑩公司雇用，無由上訴人支付工資之理以及
    建瑩公司經檢察官查獲虛設行號虛開大量不實發票等依法確
    定之事實。
  (二)上訴理由主張原判決認定上訴人有進貨事實又認定建瑩公司
    為虛設行號無銷貨事實，判決理由矛盾云云，惟原判決係認
    定上訴人實際交易對象並非建瑩公司，則認定建瑩公司無銷
    貨事實，理由並無矛盾。又證據之證明力，事實審法院有衡
    酌之權，苟已斟酌全辯論意旨及調查證據之結果，而未違背
    論理法則或經驗法則，自不得遽指為違法。本件系爭統一發
    票金額高達1,283萬3,470元，依約工人又非應由上訴人所雇
    用，在現場以現金發放工資，有違常情，原審認定上訴人與
    建瑩公司並無實際交易，無違經驗法則。上訴理由主張變更
    約定付款方式以現金發放工資無違經驗法則，建瑩公司無此
    營業項目仍可承攬工程，以及建瑩公司負責人之供述係事後
    抵賴，並無可採。又建瑩公司係虛設行號，上訴人與之並無
    實際交易，卻取得系爭統一發票，難謂無過失，自不得以信
    賴公司營業登記或以不知虛設行號而免除其責任。至上訴理
    由主張未受告知於限期內補繳稅款及承認違章者得減輕處罰
    倍數，有違平等原則一節，經查台北縣稅捐稽徵處於87年9
    月17日調查本件漏稅事件時，已告知如願繳稅款及罰鍰可從
    輕處罰，所稱未受告知亦無可採。
  (三)上訴意旨主張依財政部訂定之稅務違章案件減免處罰標準第
    2條第2項及第25條之規定應予免罰云云，惟上開標準係依據
    稅捐稽徵法第48之2之授權而為規定，其適用對象係情節輕
    微或漏稅金額一定金額以下者，本件係取得虛設行號之統一
    發票且金額甚鉅，情節並非輕微，自無上開標準之適用。至
    本院83年判字第2446號判決，核屬個案並非判例，且與本院
    87年7月份庭長評事聯席會議決議不符，本件自不受其拘束
    。
   (四)綜上所述，原處分於法既無不合，訴願決定及原審判決遞予
    維持，自無違誤。原審對於上訴意旨指摘各節雖有未於判決
    中加以論斷者，惟尚不影響於判決之結果，與所謂判決不備
    理由之違法情形不相當。上訴論旨，指摘原判決違誤，求予
    廢棄，難認有理由，應予駁回。
據上論結，本件上訴為無理由，爰依行政訴訟法第255條第1項、
第98條第3項前段，判決如主文。
中    華    民    國    94    年    3    月    22     日
                  第六庭審判長法  官　張　登　科
                              法  官  簡  朝  振
                              法  官　葉　百　修
                              法  官　高  秀  真
                              法  官　藍　獻　林
以  上  正  本  證  明  與  原  本  無  異
中    華    民    國    94    年    3    月    23     日
　　　　　　　　　　　　　　　書記官　伍　榮　陞
